【裁判字號】    95,上訴,1141
【裁判日期】    950608
【裁判案由】    毒品危害防制條例
【裁判全文】
臺灣高等法院刑事判決                95年度上訴字第1141號
上  訴  人
即  被  告  甲○○
上列上訴人因毒品危害防制條例案件，不服臺灣板橋地方法院94
年度訴字第1827號，中華民國95年2月17日第一審判決（起訴案
號：臺灣板橋地方法院檢察署94年度毒偵字第4045號），提起上
訴，本院判決如下：
    主  文
原判決關於連續施用第二級毒品部分暨定應執行刑均撤銷。
甲○○連續施用第二級毒品，累犯，處有期徒刑肆月；扣案之甲
基安非他命貳包（合計重伍點壹公克）沒收銷燬之。
其他上訴駁回。
撤銷改判所處之刑與上訴駁回所處之刑，應執行有期徒刑拾月。
扣案之海洛因包（合計淨重肆點壹貳公克）、甲基安非他命貳
包（合計重伍點壹公克），均沒收銷燬之。
    事  實
一、甲○○曾於民國八十九年間，因偽造文書、槍砲彈藥刀械管
    制條例案件，經原法院各判處有期徒刑一年二月、三月確定
    ，嗣經定應執行刑有期徒刑一年三月，並於九十二年八月三
    十一日縮刑期滿執行完畢。又於九十年間，因施用毒品案件
    ，經原法院以九十年毒聲字第二四三四號裁定送觀察、勒戒
    後，認有繼續施用毒品之傾向，經原法院以九十年毒聲字第
    二六八二號裁定令入戒治處所施以強制戒治，而於九十一年
    六月二十六日停止戒治，所餘戒治期間付保護管束，並於九
    十一年七月十六日保護管束期滿未經撤銷而視為強制戒治期
    滿，由臺灣板橋地方法院檢察署檢察官於九十一年七月二十
    九日以九十一年度戒毒偵字第三三一號為不起訴處分確定。
    詎其仍不知悔改，竟各基於施用第一級毒品海洛因及第二級
    毒品甲基安非他命（起訴書誤載為「安非他命」）之概括犯
    意，於前揭強制戒治釋放後五年內，自九十三年八月某日間
    起至九十四年四月十九日止，在台北縣中和市○○路與中正
    路交叉口其租屋處，以將海洛因、甲基安非他命放在吸食器
    內燒烤產生煙霧之方式，連續施用第一級毒品海洛因、第二
    級毒品甲基安非他命多次。嗣於九十四年四月二十二日下午
    五時三十分許，在臺北縣土城市○○路○路二五號大樓門前
    ，與男友王銓永（另行偵辦）一起經警查獲，並從被告所攜
    帶之皮包內扣得王銓永所有供甲○○施用之海洛因三包（合
    計淨重四點一二公克）、甲基安非他命二包（合計重五點一
    三公克）、及王銓永所有之海洛因殘渣袋一個、分裝袋五十
    七個、分裝勺二支、吸食器玻璃球二個。
二、案經苗栗縣政府警察局頭份分局移送臺灣苗栗地方法院檢察
    署檢察官呈請臺灣高等法院檢察署核令移轉臺灣板橋地方法
    院檢察署檢察官偵查起訴。
    理  由
一、上揭事實，業據上訴人即被告甲○○於原審（見原審卷第六
    十七頁）及本院審理時坦承不諱，且其於上揭時地為警查獲
    時所採取之尿液，經送請中山醫學大學附設醫院藥物濫用檢
    測中心檢驗結果，安非他命、甲基安非他命、可待因、嗎啡
    均呈陽性反應，有該中心檢驗報告一紙附卷可稽，足徵被告
    前開自白與事實相符，應堪採信。另查人體施用甲基安非他
    命後，其主要代謝物中，未改變型態之甲基安非他命占施用
    劑量達百分之四三，安非他命則約為百分之五；人體若係施
    用安非他命後，主要代謝物中則有未改變型態之安非他命，
    但無甲基安非他命，此經法務部調查局以九十三年五月四日
    調科壹字第０九三六二四一三九八０號函釋明在案。足見人
    體若施用安非他命，其尿液代謝物不可能出現甲基安非他命
    ，惟人體若施用甲基安非他命，其尿液代謝物除主要有甲基
    安非他命外，亦可能有少量之安非他命。是本件被告之尿液
    除呈現較少量之安非他命陽性反應外，主要係呈現甲基安非
    他命之陽性反應，依上開函示，被告自不可能係施用安非他
    命，而應係施用甲基安非他命。公訴意旨認被告係施用安非
    他命，顯係誤解，附此敘明。又上開扣案之白粉三包經送請
    法務部調查局鑑定結果，認含有海洛因成分，合計淨重肆點
    壹貳公克一節，有法務部調查局調科壹字第九九０００一三
    六九號鑑定通知書影本一件附卷可稽，是該白粉係第一級毒
    品海洛因無訛；另上開扣案之結晶體二包，經苗栗縣政府警
    察局頭份分局在被告前進行初步檢驗結果，認係甲基安非他
    命之情，亦據被告陳明在卷（見上開偵查卷第三七頁），亦
    堪認該晶體係甲基安非他命。且一包重一．一九公克，另一
    包重三．九四公克，有苗栗縣警察局頭份分局扣押物品目錄
    表可考，且經本院調取秤量無訛。又被告前於九十年間，因
    施用毒品案件，經原審法院以九十年毒聲字第二四三四號裁
    定送觀察、勒戒後，認有繼續施用毒品之傾向，經該院以九
    十年毒聲字第二六八二號裁定令入戒治處所施以強制戒治，
    而於九十一年六月二十六日停止戒治，所餘戒治期間付保護
    管束，並於九十一年七月十六日保護管束期滿未經撤銷而視
    為強制戒治期滿，由臺灣板橋地方法院檢察署檢察官於九十
    一年七月二十九日以九十一年度戒毒偵字第三三一號為不起
    訴處分確定，有本院被告前案紀錄表及前揭不起訴處分書各
    一件附卷可憑，是被告顯係於強制戒治釋放後五年以內再施
    用第一級毒品海洛因、第二級毒品甲基安非他命。本件事證
    明確，被告上開犯行洵堪認定。
二、查海洛因、甲基安非他命分別係毒品危害防制條例第二條第
    二項所稱之第一級毒品、第二級毒品，不得持有、施用，被
    告竟分別持之以施用，核其所為，係犯毒品危害防制條例第
    十條第一項之施用第一級毒品罪、同條例第十條第二項之施
    用第二級毒品罪。被告先後多次施用海洛因、甲基安非他命
    犯行，各時間緊接、手法及罪名均同，顯係基於概括犯意而
    為之，均為連續犯，應各論以一罪，並加重其刑。其先後多
    次持有海洛因、甲基安非他命，亦係基於概括之犯意，本應
    均以連續持有論，惟其持有甲基安非他命、海洛因後，進而
    施用，其多次持有海洛因、甲基安非他命行為應分別被其施
    用之行為所吸收，均不另論罪。被告所犯二罪之間，犯意各
    別，行為互殊，應予分論併罰。末查被告曾於八十九年間，
    因偽造文書、槍砲彈藥刀械管制條例案件，經原審法院各判
    處有期徒刑一年二月、三月確定，嗣經定應執行刑有期徒刑
    一年三月，並於九十二年八月三十一日縮刑期滿執行完畢，
    有臺灣高等法院被告前案紀錄表一件在卷可憑，其於五年之
    內，再犯本件最重本刑為有期徒刑以上之罪，為累犯，應依
    刑法第四十七條之規定加重其刑，並遞加之。
三、原審就被告施用第一級毒品部分認為罪證明確，適用毒品危
    害防制條例第十條第一項、第十八條第一項前段，刑法第十
    一條、第五十六條、第四十七條（惟原判決事實欄一之部分
    ，就基於施用第一級毒品海洛因之犯意，應更正為基於施用
    第一級毒品海洛因之「概括犯意」。及施用第一級毒品海洛
    因之地點應更正為在台北縣中和市○○路與中正路交叉路口
    之租屋處。暨扣案之海洛因三包（合計淨重四點一二公克）
    係供甲○○施用），並審酌被告有犯罪紀錄，已如前述，素
    行非佳，再經強制戒治後仍犯相同罪行，顯見意志不堅，惟
    念其犯罪係戕害自身，尚未害及他人，所犯情節非重，及犯
    罪後承認犯行，態度尚可等一切情狀，量處有期徒刑八月。
    並敘明從被告所有之皮包內扣得海洛因三包、海洛因殘渣袋
    一個、分裝袋五十七個、分裝勺二支、吸食器玻璃球二個等
    物均係被告之男友王銓永所有，且係供被告（原審誤以供王
    銓永施用毒品之用）施用第一級毒品之用，為被告於本院審
    理中供明，而交予被告放置一節，已據被告於警詢、偵查及
    本院審理時陳明在卷（臺灣苗栗地方法院檢察署九十四年毒
    偵字第六三八號偵查卷第二九頁、第三二頁、第一一四頁）
    ，核與證人即於上揭時地同時為警查獲之被告男友王銓永於
    警詢時所述相符（見臺灣苗栗地方法院檢察署九十四年毒偵
    字第六三八號偵查卷第五五頁、第五七頁），是該等扣案物
    品認與被告上開施用毒品犯行有關。惟扣案之海洛因三包（
    淨重四點一二公克）係供被告施用第一級毒品之用，雖非被
    告所有，惟依毒品危害防制條例第十八條第一項前段規定，
    應宣告沒收銷燬之。至其餘扣案物品既非被告所有，又非違
    禁物，爰不予宣告沒收。經核原審認事用法均無不合，量刑
    亦稱妥適。而被告以原審量刑過重，應給予其自新之機會為
    理由，提起上訴，惟查被告確有如事實欄所載施用毒品之犯
    行暨犯罪科刑及執行之情形，係屬連續犯及累犯等情，業經
    原審詳論明確，原審斟酌上情就連續施用第一級毒品部分量
    處有期徒刑八月，經核量刑尚稱妥適，並無不當，被告上訴
    以原審量刑過重，就原審於法定刑範圍裁量權之適當行使，
    指摘原判決為不當，為無理由，應予駁回。另原審就被告連
    續施用第二級毒品部分，以被告罪證明確，予以論罪科刑，
    固非無據。惟查：本案所扣得之甲基安非他命，一包重一．
    一九公克，另一包重三．九四公克，有苗栗縣警察局頭份分
    局扣押物品目錄表可考，且經本院調取秤量無訛，則合計應
    為五．一三公克始為正確，惟原審誤為二包計四、一三公克
    即有誤認，是原審此部分既有可議之處，即屬無可維持，應
    予銷改判。而被告以原審量刑過重，應給予其自新之機會為
    理由，提起上訴，惟就原審於法定刑範圍裁量權之適當行使
    ，指摘原判決為不當，雖無足取，惟原判決就此部分既有可
    議，應由本院將原判決該部分撤銷改判。爰審酌被告非法施
    用第二級毒品，對個人身心戕害甚鉅，及其有犯罪之紀錄，
    犯案之動機、目的，智識程度及所生之危害，惟犯後尚能坦
    承犯行等一切情狀，量處如主文第二項所示之刑，並就撤銷
    改判所處之刑與上訴駁回所處之刑，定其應執行之刑。又扣
    案之甲基安非他命二包（重五點一三公克），雖非被告所有
    ，惟係供被告施用第二級毒品之用，依毒品危害防制條例第
    十八條第一項前段規定，亦併予宣告沒收銷燬之。另扣案之
    吸食器玻璃球，非供被告施用甲基安非他命之用，亦非被告
    所有，當不為沒收之諭知。
據上論斷，應依刑事訴訟法第三百六十九條第一項前段、第三百
六十八條、第三百六十四條、第二百九十九條第一項前段，毒品
危害防制條例第十條第二項、第十八條第一項前段，刑法第十一
條、第五十六條、第四十七條、第五十一條第五款，判決如主文
。
本案經檢察官侯千姬到庭執行職務。
中    華    民    國    95    年    6     月    8     日
                  刑事第十四庭  審判長法  官  蘇隆惠
                                      法  官  林瑞斌
                                      法  官  林秀鳳
以上正本證明與原本無異。
施用第一級毒品部分，如不服本判決，應於收受送達後十日內向
本院提出上訴書狀，其未敘述上訴之理由者並得於提起上訴後十
日內向本院補提理由書（均須按他造當事人之人數附繕本）。
施用第二級毒品部分不得上訴。
                                      書記官  耿鳳君
中    華    民    國    95    年    6     月    12    日
附錄：本案論罪科刑法條全文
毒品危害防制條例第10條
施用第一級毒品者，處 6 月以上 5 年以下有期徒刑。
施用第二級毒品者，處 3 年以下有期徒刑。


司法院資訊處製作；財團法人民間司法改革基金會備份。
